【裁判字號】    94,簡,3
【裁判日期】    950220
【裁判案由】    侵權行為損害賠償
【裁判全文】
臺灣板橋地方法院民事判決                 94年度簡字第3號
原      告  丙○○
被      告  甲○○
                      2號之4.
訴訟代理人  乙○○
上列當事人間侵權行為損害賠償事件，經本院刑事庭裁定（94年
度交附民字第73號）移送前來，本院於民國95年2月6日言詞辯論
終結，判決如下：
    主  文
被告應給付原告新臺幣貳拾壹萬捌仟參佰參拾捌元。
原告其餘之訴駁回。
訴訟費用由被告負擔十分之七，餘由原告負擔。
本判決第一項於原告以新臺幣柒萬伍仟元為被告供擔保後，得為
假執行。但被告如於執行標的物拍定、變賣或物之交付前，以新
臺幣貳拾壹萬捌仟參佰參拾捌元為原告預供擔保，或將請求標的
物提存，得免為假執行。
原告其餘假執行之聲請駁回。
    事實及理由
一、程序方面：原告於訴狀送達後，將訴之聲明由「被告應給付
    原告新臺幣（下同）416,174 元」變更為「被告應給付原告
    316,172 元」，屬減縮應受判決事項之聲明，核其請求之基
    礎事實同一，亦不甚礙被告之防禦及訴訟之終結，依民事訴
    訟法第255 條第1 項第2、3、7 款之規定，應予准許。
二、原告主張：被告甲○○駕駛小貨車送貨為業，於民國93年8
    月2日上午11時8分，駕駛車號P8-6386 自用小貨車，經臺北
    縣板橋市○○路○段36之1 號前，因未保持安全車距，從後
    方撞及原告丙○○所騎乘之重型機車右側車身，致原告人車
    倒地，導致右腳大姆趾粉碎性骨折斷碎截肢。車禍之肇事，
    係因被告駕駛未保持安全車距，以致發生車禍，有違道路交
    通安全規則第101條第1項第5 款，依據臺灣省臺北縣區車輛
    行車事故鑑定委員會就此次車禍鑑定之結果，認為被告駕駛
    自小貨車，超車未保持安全間隔，為肇事原因，因此被告應
    負完全過失責任。被告亦因此經  鈞院判處業務過失傷害，
    原告於車禍當時，即送板橋市亞東醫院急救。入院急診至出
    院前後17天，計花費醫療費用新臺幣（下同）83,947元。又
    原告於事發當日下午排定出國旅遊，因受重傷無法成行，損
    失旅費，亦請求賠償旅費32,000。原告因右腳大拇趾斷碎截
    肢，造成往後無法正常行走且上下樓梯右腳無法施力行動遲
    緩。侵權行為造成原告四肢無法健全，足趾殘缺，自尊心受
    創身心痛苦萬分，依民法第195 條請求被告支付20萬元。茲
    依民法第184條、第193條、第195 條規定訴請被告賠償上開
    損害金額計316,172 元等語。併為聲明：(一)被告應給付原告
    316,172元。(二)原告願供擔保，請准宣告假執行。
三、被告則以：我完全沒有撞到原告。我的強制險4萬7千多元是
    原告拿走。我沒有超車，原告從巷子裡面衝出來，碰到我的
    車子，自己緊張加油等語，資為抗辯。併為答辯聲明：(一)原
    告之訴及假執行之聲請均駁回。(二)如受不利判決，被告願供
    擔保，請准宣告免為假執行。
四、兩造均不爭執之事實：
  (一)被告因上開肇事之事實，經本院以94年度交簡上字第60號判
    處被告業務過失傷害罪刑確定。
  (二)原告曾自被告所駕駛之上開車輛汽車強制責任險領取保險金
    47,609元。
五、原告主張：被告於上開時間，駕駛上開自用小貨車，經臺北
    縣板橋市○○路○段36之1 號前，因未保持安全車距，從後
    方撞及原告所騎乘之重型機車右側車身，致原告人車倒地，
    導致右腳大姆趾粉碎性骨折斷碎截肢之傷害等語。被告雖辯
    稱如上。惟查，被告於上開時間，駕駛上開自用小貨車，沿
    臺北縣板橋市○○路○ 段往南方向行駛，途經同路36之1 號
    前，理應注意車輛行駛時，駕駛人應注意車前狀況，隨時採
    取必要之安全措施及汽車超車時，應顯示左方方向登並於前
    車左側保持半公尺以上之間隔超過，行至安全距離後，再顯
    示右方向燈駛入原行路線。而依當時情形，又無不能注意之
    情事，竟疏於注意，適有原告騎乘車號MCK-359 號重機車在
    被告自小貨車左前方同向行駛，被告從右後方超車未保持安
    全間隔，其自小貨車左前車頭擦撞原告騎乘之重型機車右側
    車身，致原告人車倒地，受有右足壓碎傷合併大腳趾撕脫傷
    、近端趾骨粉碎性骨折、右足背撕脫傷及血腫之傷害等情，
    有臺灣省臺北縣區車輛行車事故鑑定委員會鑑定意見、亞東
    紀念醫院診斷證明書、醫療費用收據（見本院94年度交附民
    字第73號卷）、本院94年度交簡上字第60號判決、本院94年
    度交簡字第245 號判決、臺灣板橋地方法院檢察署檢察官聲
    請簡易判決處刑書（94年度偵字第3212號，誤載為左腳受傷
    ）附卷可稽，且被告因上開肇事之事實，經本院以94年度交
    簡上字第60號判處被告業務過失傷害罪刑確定等情，亦為兩
    造所不爭執。足見被告確因未注意車前狀況及違規超車之過
    失，而自後撞及原告之重型機車右側車身，致原告人車倒地
    ，受有上開傷害。是原告主張被告過失傷害原告等語，即屬
    有據，應予採信。被告空言否認上情，且就其所辯亦未能舉
    證以實其說，是被告此部分之抗辯，尚乏依據，不足採信。
六、按「因故意或過失，不法侵害他人之權利者，負損害賠償責
    任。」、「不法侵害他人之身體、健康、名譽、自由、信用
    、隱私、貞操，或不法侵害其他人格法益而情節重大者，被
    害人雖非財產上之損害，亦得請求賠償相當之金額。」，民
    法第184條第1項前段、第195條第1項前段分別定有明文。被
    告業務過失傷害原告，致原告受有上開傷害等情，其證據業
    如前述。是原告請求被告依上開規定負損害賠償責任，洵屬
    有據。茲就原告之請求審酌如下：
  (一)醫療費用部分：
    原告主張其因遭受被告業務過失傷害，而受有醫療費用（自
    付額）83,947元等語，有亞東紀念醫院診斷證明書、醫療費
    用收據（見本院94年度交附民字第73號卷及本院卷第31至44
    頁）為證，且為被告所不爭執，是原告此部分之主張，應信
    為真實，核均屬必要之費用，因認原告得請求之醫療費用計
    83,947元，即屬有據，應予准許。
  (二)旅費部分：
    原告主張其於事發當日下午排定出國旅遊，因受重傷無法成
    行，損失旅費，亦請求被告賠償旅費32,000元等語，並提出
    國外旅遊定型化契約、旅行業代收轉付收據、訂團收款單（
    見本院卷第45至48頁）為證，且為被告所不爭執，是原告此
    部分之主張，應信為真實。矧依上開證據足見原告原預訂於
    93年8月2日下午3 時準時集合出發赴大陸蘇杭旅遊，而預繳
    旅費計32,000元，嗣因當日受被告撞擊受傷送醫而無法成行
    ，致損失該旅費，應由被告賠償。是原告請求被告賠償旅費
    32,000元，即屬有據，應予准許。
  (三)精神慰撫金部分：
    按「慰撫金之賠償其核給之標準固與財產上損害之計算不同
    ，然非不可斟酌雙方身分資力與加害程度，及其他各種情形
    核定相當之數額」（最高法院51臺上字第223 號判例意旨參
    照）。本院斟酌原告於本件侵權行為（傷害）發生時年滿57
    歲（36年4 月21日生），其受有右足壓碎傷合併大腳趾撕脫
    傷、近端趾骨粉碎性骨折、右足背撕脫傷及血腫之傷害，已
    如前述，堪認原告精神上受有相當之痛苦，其係國中肄業，
    案發時無業，名下有所得資料5 筆及財產資料3 筆，業經本
    院依職權向財政部財稅資料中心調取其財產所得資料（見本
    院卷第21、22頁）在卷可憑；被告係小學畢業，做臨時粗工
    ，收入沒有固定，有工作時日薪約1,200 元左右，其於本件
    侵權行為發生時年滿36歲（57年7 月16日生），為貨車司機
    ，名下無財產，業經本院依職權向財政部財稅資料中心調取
    其財產所得資料（見本院卷第20頁）在卷可憑等兩造之身分
    、地位、經濟能力及其他情形，認原告請求精神賠償（非財
    產上損失）20萬元，尚屬過高，應核減為15萬元，方屬公允
    ，是原告逾此部分之請求，即屬無據，應予駁回。
  (四)基上，原告得請求之醫療費用83,947元、旅費32,000元及精
    神慰撫金15萬元，計265,947 元之損害賠償。另查原告曾自
    被告所駕駛之上開車輛汽車強制責任險領取保險金47,609元
    之事實，為兩造所不爭執，應信為真。則上開原告所受損害
    金額為265,947 元，應再扣除上開保險金47,609元，而為21
    8,338元。是本件原告請求被告賠償218,338元，為有理由，
    應予准許，逾此部分之請求，尚乏依據，應予駁回。
七、從而，原告依民法第184條、第195條等規定，請求被告給付
    218,338 元，為有理由，應予准許；逾此部分之請求，即屬
    無據，應予駁回。
八、兩造分別陳明願供擔保請准宣告假執行或免為假執行，就原
    告勝訴部分，經核並無不合，爰各酌定相當之擔保金額，予
    以准許。至原告敗訴部分，其假執行之聲請即失所附麗，應
    予駁回。
九、本件事證已臻明確，兩造其餘攻擊、防禦方法及舉證，經本
    院審酌後，認對於判決結果均無影響，爰不一一論述，併此
    指明。
據上論結，本件原告之訴一部為有理由，一部為無理由，依民事
訴訟法第79條、第390條第2 項、第392條，判決如主文。
中    華    民    國    95    年    2     月    20    日
                  民事第一庭    法  官  楊千儀
以上正本證明與原本無異。
如對本判決上訴，須於判決送達後20日內向本院提出上訴狀（需
按他造人數附繕本）。
中    華    民    國    95    年    2     月    20    日
                                書記官  簡青根


司法院資訊處製作；財團法人民間司法改革基金會備份。
